臺灣臺中地方法院民事裁定
111年度聲字第303號
聲  請  人  紀懿珊  
            紀懿珍  
            紀懿玲  
            紀懿庭  
            紀榮義  
            紀榮銀  

            紀文騫  
            紀明興  
相  對  人  祭祀公業紀長興
特別代理人  陳傑鴻律師
上列聲請人因相對人與正一開發有限公司於本院111年度重訴字
第361號給付報酬事件，為該事件被告祭祀公業紀長興選任特別
代理人，本院裁定如下：
    主  文
選任陳傑鴻律師為本院111年度重訴第361號給付報酬民事訴訟事
件被告祭祀公業紀長興之特別代理人。
選任特別代理人所需費用及特別代理人代為訴訟所需費用暫先核
定為新臺幣3萬5000元，由聲請人墊付。
    理  由
一、按非法人之團體，設有代表人或管理人者，有當事人能力；
　　無訴訟能力人有為訴訟之必要，而無法定代理人或法定代理
    人不能行代理權者，其親屬或利害關係人，得聲請受訴法院
    之審判長，選任特別代理人；本法關於法定代理之規定，於
    非法人團體之代表人或管理人準用之，民事訴訟法第40條第
    3項、第51條第2項、第52條分別定有明文。又祭祀公業條例
    於民國97年7月1日施行後，祭祀公業未依該條例第21條、第
    22條規定向主管機關登記為祭祀公業法人者，仍不失為非法
    人團體，而有當事人能力（最高法院97年度台上字第2070號
    裁定意旨、97年度第2次民事庭會議決議參照）。故祭祀公
    業如尚未辦理登記為祭祀公業法人者，應屬非法人團體，有
    當事人能力，若其無管理人，或管理人因故不能履行職務，
    致其訴訟能力有所欠缺時，利害關係人如認祭祀公業有為訴
    訟之必要，自得依上開規定，聲請法院為該祭祀公業選任特
    別代理人。
二、按選任特別代理人所需費用，及特別代理人代為訴訟所需費
    用，得命聲請人墊付本法關於法定代理之規定，於法人之代
    表人準用之；法院或審判長依法律規定，為當事人選任律師
    為特別代理人或訴訟代理人者，其律師之酬金由法院或審判
    長酌定之；前項酬金及第466條之3第1項之酬金為訴訟費用
    之一部，其支給標準，由司法院參酌法務部及中華民國律師
    公會全國聯合會意見定之；民事訴訟法第51條第5項、第52
    條、第77條之25分別定有明文。又按法院裁定律師酬金，應
    斟酌案情之繁簡、訴訟之結果及律師之勤惰，於下列範圍內
    為之；但律師與當事人約定之酬金較低者，不得超過其約定
    ：㈠民事財產權之訴訟，於訴訟標的金額或價額3％以下；但
    最高不得逾新臺幣（下同）50萬元。㈡民事非財產權之訴訟
    ，不得逾15萬元；數訴合併提起者，不得逾30萬元；非財產
    權與財產權之訴訟合併提起者，不得逾50萬元，亦為法院選
    任律師及第三審律師酬金核定支給標準第4條第1項所明定。
三、聲請意旨略以：正一開發有限公司（下稱正一公司）前對祭
    祀公業紀長興訴請給付報酬，現由本院111年度重訴字第361
    號給付報酬事件（下稱本件訴訟）審理中，惟祭祀公業紀長
    興原法定代理人紀江鎮，已於110年9月17日死亡，故祭祀公
    業紀長興現無人管理人而欠缺訴訟能力，聲請人為祭祀公業
    紀長興之派下員，就本件訴訟有利害關係，祭祀公業紀長興
    現有為訴訟行為之必要，有因部分派下員名冊尚未確定，目
    前無法選任管理人，故應有選任特別代理人之必要。爰聲請
    選任陳傑鴻律師於本件訴訟為祭祀公業紀長興之特別代理人
    。
四、查本件訴訟之被告祭祀公業紀長興之法定代理人紀江鎮，於
    110年9月17日死亡，且相對人祭祀公業紀長興迄今無法重新
    選任新管理人，堪認相對人現無法定代理人，又聲請人為祭
    祀公業紀長興之派下員，有祭祀公業紀長興派下現員名冊可
    證（本院卷13頁），其等於本件訴訟自屬祭祀公業紀長興之
    利害關係人，是聲請人依民事訴訟法第51條第2項規定，聲
    請選任特別代理人，以避免本件訴訟程序延滯，並利程序之
    進行，經核於法並無不合。本院審酌陳傑鴻律師於本院109
    年度訴字第2107號確認派下權存在事件、110年度重訴字第2
    03號履行契約事件擔任祭祀公業紀長興之訴訟代理人，就祭
    祀公業紀長興相關事務應甚瞭解，自104年間執業迄今將近7
    年，參之其學經歷、專長及無任何懲處記錄，堪認具備相當
    專業智識及職業倫理，並表明有意願於本件訴訟擔任祭祀公
    業紀長興之特別代理人（本院卷31頁），堪認其足以維護相
    對人法律上權益，爰依前揭規定，選任陳傑鴻律師為祭祀公
    業紀長興於本件訴訟事件之特別代理人。
五、本院參酌本事件案情之繁簡程度及法院選任律師及第三審律
    師酬金核定支給標準所定標準，核定本件選任特別代理人所
    需費用及特別代理人代為訴訟所需費用暫先核定為3萬5000
    元，並由聲請人先行墊付之。
六、民事訴訟法第483條規定，訴訟程序進行中所為之裁定，除
    別有規定外，不得抗告。故選任特別代理人之裁定及駁回選
    任特別代理人聲請之裁定，倘係於訴訟程序進行中所為者，
    均不得抗告，僅於訴訟繫屬前所為者，始得為抗告（最高法
    院85年度台抗字第215號裁判、88年度第9次民事庭會議決議
    意旨參照）。聲請人於本件訴訟繫屬中提起本件聲請，係屬
    訴訟程序進行中所為之裁定，揆諸前揭說明，自不得抗告，
    併予敘明。　　　　
七、依民事訴訟法第51條第2項、第5項、第52條，裁定如主文。
中　　華　　民　　國　　111 　年　　11　　月　　7　　日
                  民事第四庭    法  官  吳國聖
正本係照原本作成。
本件不得抗告。
中　　華　　民　　國　　111 　年　　11　　月　　7 　　日
                                書記官　游語涵